臺灣高等法院刑事判決　　　　　　 99年度上更(一)字第336號
上　訴　人
即　被　告　黃聰明
指定辯護人　謝清昕律師
上列上訴人因毒品危害防制條例案件，不服臺灣桃園地方法院98
年度訴字第984號，中華民國99年1月21日第一審判決（起訴案號
：臺灣桃園地方法院檢察署97年度偵字第17074 號），提起上訴
，本院判決後，經最高法院撤銷發回（99年度台上字第4576號）
，本院判決如下：
    主  文
原判決關於販賣第二級毒品及定執行刑部分均撤銷。
黃聰明販賣第二級毒品，處有期徒刑年，扣案如附表二編號第
１號至第６號所示之物均沒收，未扣案之犯罪所得新台幣仟元
沒收，如全部或一部不能沒收時，以其財產抵償之。又販賣第二
級毒品，處有期徒刑年，扣案如附表二編號第１號至第６號所
示之物均沒收，未扣案之犯罪所得新台幣仟元沒收，如全部或
一部不能沒收時，以其財產抵償之。應執行有期徒刑伍年捌月，
扣案如附表二編號第１號至第６號所示之物均沒收，未扣案之犯
罪所得新台幣陸仟元沒收，如全部或一部不能沒收時，以其財產
抵償之。
    事  實
一、黃聰明知悉安非他命為毒品危害防制條例第2條第2項第2 款
    所列管之第二級毒品，依法不得販賣，竟基於販賣安非他命
    以營利之犯意，以其持用之門號0000000000號行動電話與李
    松耐持用之門號0000000000號行動電話聯絡交易毒品事宜後
    ，於附表一編號第1、2號所示之時間、地點，以如附表一編
    號第1、2號所示之價格，販售安非他命予李松耐共2 次。嗣
    經警於民國（下同）97年8月2日下午4 時15分許，在桃園縣
    中壢市○○路82號10樓其住處查獲，並扣得如附表二編號第
    1號至第6號所示之物，而悉上情。黃聰明為警查獲後在警局
    供出其毒品係向綽號「阿姚」及「小吳」之已成年人購買，
    並指出渠2 人之行動電話及「阿姚」之居所，因而查獲正犯
    綽號「阿姚」之人即張鑫堯涉嫌製造第2 級毒品安非他命罪
    嫌，經警方移送後，業經臺灣桃園地方法院檢察署檢察官於
    98年5 月14日以98年度偵字第2167號對其提起公訴，後經本
    院判處張鑫堯犯製造第2級毒品罪，處有期徒刑4年，經最高
    法院以99年度台上字第6879號判決駁回上訴確定。
二、案經桃園縣政府警察局移送臺灣桃園地方法院檢察署檢察官
    偵查起訴。
    理  由
壹、程序方面
    按被告以外之人於審判外之言詞或書面陳述，除法律有規定
    者外，不得作為證據，刑事訴訟法第159條第1項固定有明文
    ；惟被告以外之人於審判外之陳述，雖不符同法第159條之1
    至第159之4之規定，而經當事人於審判程序同意作為證據，
    法院審酌該言詞陳述或書面陳述作成時之情況，認為適當者
    ，亦得為證據。又當事人、代理人或辯護人於法院調查證據
    時，知有第159條第1項不得為證據之情形，而未於言詞辯論
    終結前聲明異議者，視為有前項之同意，同法第159條之5第
    1、2項亦定有明文。被告及辯護人對卷內被告以外之人之供
    述證據均不爭執（本院上更(一)字第336 號卷第31頁反面參照
    ），本院於審理時提示上開審判外陳述之內容並告以要旨，
    且經公訴人、被告及辯護人到庭表示意見，亦未於言詞辯論
    終結前對該等記載審判外陳述筆錄之證據資格有何異議，依
    據首開規定，應視為被告已有將上開審判外陳述作為證據之
    同意，本院審酌上開被告以外之人審判外陳述作成時之情況
    ，並無不能自由陳述之情形，亦未見有何違法取證或其他瑕
    疵，且與待證事實具有關聯性，認為以之作為證據應屬適當
    ，自均有證據能力。至於本院下列所引用卷內之文書證據及
    證物，並無證據證明係公務員違背法定程序所取得，且檢察
    官、被告及辯護人於本院均未主張排除下列文書證據、證物
    之證據能力，且迄本院言詞辯論終結前均未表示異議，本院
    審酌前揭文書證據、證物並非公務員違背法定程序所取得，
    亦無顯有不可信之情況，依刑事訴訟法第158條之4反面解釋
    及第159條之4之規定，認均有證據能力。
貳、實體方面
一、訊據被告黃聰明對上開事實坦承不諱（本院上更(一)字第 336
    號卷第31頁反面、第117 頁反面參照），核與證人李松耐於
    警詢、偵查證述：有於附表一編號第1、2號所示之時間、地
    點，各以3,000 元之代價，向被告購買第二級毒品安非他命
    相符（偵卷第214頁至第216頁、第235至237頁參照）。並有
    黃聰明持用門號0000000000號之通訊監察書及該門號與門號
    0000000000號之通訊監察譯文（偵卷第94至95頁、第217 至
    218頁參照）附卷可憑。復有如附表二編號第1至6 號所示之
    物扣案可證，足見被告之自白確與事實相符。另外，被告供
    出其毒品來源係向綽號「阿姚」及「小吳」之已成年人購買
    ，並指出渠2 人之行動電話及「阿姚」之居所，嗣經警、檢
    查明綽號「阿姚」之人即張鑫堯，其因而查獲其涉嫌製造第
    2 級毒品安非他命罪嫌，經警方移送後，張鑫堯業經臺灣桃
    園地方法院檢察署檢察官於98年5月14日以98年度偵字第216
    7號提起公訴，嗣經本院判處有期徒刑4年，後經最高法院以
    99年度台上字第6879號判決駁回上訴確定，至於綽號「小吳
    」之人即吳昌柱，已於98年7月7日死亡，有桃園縣政府警察
    局99年11月23日桃警刑字第0990079366號函及臺灣桃園地方
    法院檢察署99年11月25日桃檢朝文99毒偵117 字第102587號
    函及該函所附的起訴書、判決書等資料在卷可稽（本院上更
    (一)字第336 號卷第43頁至第70頁參照）。因此，被告供出毒
    品來源因而查獲其他正犯之事實，亦堪認定。綜上所述，本
    件事證明確，被告犯行洵堪認定。
二、被告販賣毒品後，毒品危害防制條例於98年5 月20日修正公
    布部分條文，按法規之制定與法規之修正，如有特定生效日
    之必要者，依中央法規標準法第14條或第20條第2 項準用第
    14條規定，應分別特定其施行日期。法規制定或前次修正基
    於特殊因素所特定之施行日期，並不適用於日後修正或再次
    修正之條文。又按法律之制定或修正，若未明定施行日期者
    ，中央法規標準法雖未規定應自何時生效，然法律既經制定
    或修正並經總統公佈，自應類推適用中央法條規標準法第13
    條之規定，自公佈日起算至第3日，即於98年5月22日發生效
    力（司法院98年6月29日院台廳刑1字第0980014643號函參照
    ）。此次修正，與本案有關者，為該條例第4條第2項及第17
    條之規定，是本案有必要就上開修正前、後條文為新舊法比
    較，以定論罪科刑所應適用之法律。按最高法院95年5 月23
    日刑事庭第8次會議決議，關於法律變更之比較適用原則，
    於比較時應就罪刑有關之共犯、未遂犯、想像競合犯、牽連
    犯、連續犯、結合犯，以及累犯加重、自首減輕暨其他法定
    加減原因（如身分加減）與加減比例等一切情形，本於統一
    性及整體性原則，綜其全部罪刑之結果而為比較。
  (一)修正前毒品危害防制條例第4條第2項規定：「製造、運輸、
    販賣第二級毒品者，處無期徒刑或七年以上有期徒刑，得併
    科新臺幣七百萬元以下罰金。」修正後毒品危害防制條例第
    4條第2項規定：「製造、運輸、販賣第二級毒品者，處無期
    徒刑或七年以上有期徒刑，得併科新臺幣一千萬元以下罰金
    。」修正後之規定，得併科之罰金顯已提高，應以被告行為
    時之修正前規定較有利於被告。
  (二)毒品危害防制條例第17條第1 項原規定：「供出毒品來源，
    因而破獲者，得減輕其刑」，修正為：「因而查獲其他正犯
    或共犯者，減輕或免除其刑」，修正前規定得減，修正後則
    係必減輕或免除其刑，以修正後之規定較有利於被告。
  (三)毒品危害防制條例第17條於此次修法時增訂第2 項規定：「
    犯第4條至第8條之罪於偵查及審判中均自白者，減輕其刑。
    」，查本案被告於本院上更(一)字第336號案準備程序及審理
    時均自白犯行，可依修正後該條例第17條第2 項減輕其刑，
    則以修正後之規定較有利於被告。
  (四)綜合以上為新舊法比較結果，自以修正後規定有利被告，依
    刑法第2條第1項但書規定，自應一體適用98年5 月20日修正
    後之毒品危害防制條例。
三、核被告黃聰明2 次販賣安非他命所為，均係犯毒品危害防制
    條例第4條第2項之販賣第二級毒品罪。被告非法持有安非他
    命之低度行為，均為其販賣之高度行為所吸收，均不另論罪
    。其先後2 次販賣毒品所為，犯意各別，行為互殊，應予分
    論併罰。被告為警查獲後在警局供出其毒品係向綽號「阿姚
    」及「小吳」之已成年人購買，並指出渠2 人之行動電話及
    「阿姚」之居所，因而查獲正犯綽號「阿姚」之人即張鑫堯
    涉嫌製造第2 級毒品安非他命罪嫌，經警方移送後，業經臺
    灣桃園地方法院檢察署檢察官於98年5 月14日以98年度偵字
    第2167號對其提起公訴，嗣經本院判處有期徒刑4 年，後經
    最高法院以99年度台上字第6879號判決駁回上訴確定，業如
    前述，爰依毒品危害防制條例第17條第1項規定減輕其刑。
    另如上述，被告於本院上更(一)字第336號案準備程序及審理
    時自白犯行，雖被告於偵查中及原審法院及本院更審前均否
    認犯行，惟毒品危害防制條例第17條第2項規定：「犯第4條
    至第8條之罪於偵查及審判中均自白者，減輕其刑。」其立
    法理由載稱：「又為使製造、販賣或運輸毒品案件之刑事訴
    訟程序儘早確定，並鼓勵被告自白認罪，以開啟其自新之路
    ，爰對製造、販賣、運輸毒品者，於偵查及審判中均自白時
    ，亦採行寬厚之刑事政策，爰增訂第2項規定。」依其立法
    意旨，乃為鼓勵被告自白，俾使販毒等案件早日確定，以開
    啟其自新之路，而增訂本條文，所著重者，乃「鼓勵被告自
    白認罪，以開啟其自新之路」，而本案被告既在本院更審後
    自白販賣毒品，雖其在偵查及原審、本院更審前均否認有前
    開犯罪事實，惟其前開自白，既經本院採為判決之基礎，自
    屬「偵查及審判中均自白」而與「採行寬厚之刑事政策」立
    法意旨相符（最高法院99年度台上字第815號裁判意旨參照
    ）。因此爰依毒品危害防制條例第17條第2項規定遞減輕其
    刑。
四、原審以被告犯罪事證明確，予以論罪科刑，固非無見。惟：
    (一)被告於更審後業已自白，有毒品危害防制條例第17條第 2
    項規定減輕其刑規定之適用，新舊法比較結果，如上述，以
    新法較有利於被告，原判決誤以舊法較有利於被告，且未適
    用毒品危害防制條例第17條第2 項規定予被告減輕其刑，自
    有未洽。(二)被告為警查獲後在警局供出其毒品係向綽號「阿
    姚」及「小吳」之已成年人購買，因而查獲正犯綽號「阿姚
    」之人即張鑫堯製造第2 級毒品安非他命，原審漏未依毒品
    危害防制條例第17條第1 項規定予被告減輕其刑，亦有未洽
    。被告以其有供出毒品來源並查獲正犯，原審漏未予以減輕
    其刑而提起上訴，其上訴為有無理由，且原判決既有上揭可
    議之處，仍屬無可維持，應由本院將原判決撤銷，另為適法
    之判決。爰審酌被告之素行（有本院被告前案紀錄表在卷可
    憑）、國中畢業之智識程度（偵查卷第183 頁參照），販賣
    毒品予他人施用，不循正途賺取金錢，實屬不該，及其犯罪
    之手段、次數、販賣毒品之數量、所得之利潤不多，對社會
    所生之危害、最終已坦承犯行等一切情狀，分別量處如主文
    第2 項所示之刑，並定其應執行之刑。又犯毒品危害防制條
    例第4條至第9條、第12條、第13條或第14條第1項、第2項之
    罪者，其供犯罪所用或因犯罪所得之財物，均沒收之，如全
    部或一部不能沒收時，追徵其價額或以其財產抵償之，毒品
    危害防制條例第19條第1項定有明文。扣案如附表二編號第1
    號至第6號所示之毒品分裝袋1只、電子磅秤1台、磅秤1台、
    分裝吸管2支、分裝杓2只、分裝袋51個，均為被告所有，業
    據其於警詢中供承在卷（偵卷第185 頁參照），且係供其販
    賣安非他命所用之物，均應依同條例第19條第1 項前段規定
    宣告沒收。另被告販賣安非他命之所得合計6,000 元，雖未
    扣案，屬犯罪所得之財物，仍應依前開規定分別諭知沒收，
    且如全部或一部不能沒收時，以被告之財產抵償之。至其餘
    經警查扣之物：殘渣袋14個部分，並無證據證明該殘渣含有
    第二級毒品成分；手提袋2個、報紙2張、吸食器1組、SIM卡
    3張、帳單1張、食鹽1 大包等物，並無證據證明與被告販賣
    毒品有何關連，故均不另為沒收之宣告。
據上論斷，應依刑事訴訟法第369條第1項前段、第364條、第299
條第1項前段、毒品危害防制條例第4條第2項、第17條第1項、第
2項、第19條第1項、刑法第11條前段、第2條第1項但書、第51條
第5款，判決如主文。
本案經檢察官莊俊仁到庭執行職務。
中    華    民    國    100    年    2    月    23    日
                  刑事第三庭  審判長法  官  陳博志
                                    法  官  陳德民
                                    法  官  劉興浪
以上正本證明與原本無異。
如不服本判決，應於收受送達後10日內向本院提出上訴書狀，其
未敘述上訴之理由者並得於提起上訴後10日內向本院補提理由書
（均須按他造當事人之人數附繕本）「切勿逕送上級法院」。
                                    書記官  王詩涵
中    華    民    國    100    年    2    月    23    日
附錄本案論罪科刑法條全文
毒品危害防制條例第4條：
製造、運輸、販賣第一級毒品者，處死刑或無期徒刑；處無期徒
刑者，得併科新臺幣 2 千萬元以下罰金。
製造、運輸、販賣第二級毒品者，處無期徒刑或7 年以上有期徒
刑，得併科新臺幣1千萬元以下罰金。
製造、運輸、販賣第三級毒品者，處5 年以上有期徒刑，得併科
新臺幣7百萬元以下罰金。
製造、運輸、販賣第四級毒品者，處3 年以上10年以下有期徒刑
，得併科新臺幣3百萬元以下罰金。
製造、運輸、販賣專供製造或施用毒品之器具者，處1年以上7年
以下有期徒刑，得併科新臺幣1百萬元以下罰金。
前五項之未遂犯罰之。
附表一
┌───┬──────────┬───────┬──────┬──────┐
│ 編號 │     交易日期       │   毒品種類   │  交易金額  │  交易地點  │
├───┼──────────┼───────┼──────┼──────┤
│  1   │97年7月19日下午6時許│  安非他命    │新台幣（下同│桃園縣中壢市│
│      │                    │              │）3,000元   │明德路82號10│
│      │                    │              │            │樓          │
├───┼──────────┼───────┼──────┼──────┤
│  2   │97年7月21日下午3時許│  安非他命    │  3,000元   │   同上     │
└───┴──────────┴───────┴──────┴──────┘
附表二
┌───┬─────────────┬──────────────────┐
│ 編號 │     應沒收之物名稱       │數量                                │
├───┼─────────────┼──────────────────┤
│  １  │毒品分裝袋                │壹只                                │
├───┼─────────────┼──────────────────┤
│  ２  │電子磅秤                  │壹台                                │
├───┼─────────────┼──────────────────┤
│  ３  │磅秤                      │壹台                                │
├───┼─────────────┼──────────────────┤
│  ４  │分裝吸管                  │貳支                                │
├───┼─────────────┼──────────────────┤
│  ５  │分裝杓                    │貳只                                │
├───┼─────────────┼──────────────────┤
│  ６  │分裝袋                    │伍拾壹個                            │
└───┴─────────────┴──────────────────┘